最高法院刑事判決　　　　　　　九十六年度台非字第二七三號
上　訴　人　最高法院檢察署檢察總長
被 　　 告　甲○○
上列上訴人因被告賭博案件，對於臺灣板橋地方法院中華民國九
十六年五月四日第一審確定簡易判決（九十六年度簡字第八二七
號，檢察官聲請簡易判決處刑案號：臺灣板橋地方法院檢察署九
十五年度偵字第二０八九０、二四六一七號），認為部分違法，
提起非常上訴，本院判決如下：
    主  文
原判決關於甲○○刑之諭知部分撤銷。
甲○○所犯在公眾得出入之場所賭博財物罪，處罰金新台幣萬
元，如易服勞役，以新台幣壹仟元折算壹日。
    理  由
非常上訴理由稱：「按判決不適用法則或適用不當者，為違背法
令，刑事訴訟法第三百七十八條定有明文。又刑法第二百六十六
條第一項前段規定：『在公共場所或公眾得出入之場所賭博財物
者，處一千元以下罰金』。又依刑法施行法第一條之一規定：『
中華民國九十四年一月七日刑法修正施行後，刑法分則編所定罰
金之貨幣單位為新臺幣。九十四年一月七日刑法修正時，刑法分
則編未修正之條文定有罰金者，自九十四年一月七日刑法修正施
行後，就其所定數額提高為三十倍。但七十二年六月二十六日至
九十四年一月七日新增或修正之條文，就其所定數額提高為三倍
』。本件原判決認定，被告甲○○於民國九十五年九月四日二十
二時三十分許，在臺北縣板橋市○○○路五樓『選手撞球館內』
與人賭博財物等情。因而依刑法第二百六十六條第一項前段及相
關規定，論處被告在公眾得出入之場所賭博財物罪，處罰金新臺
幣陸萬元。惟查，刑法第二百六十六條之賭博罪，自民國二十四
年施行後迄今未經修正，依刑法施行法第一條之一規定，自九十
五年七月一日刑法修正施行後，就其所定最高法定之罰金數額提
高為三十倍。而本件被告之賭博犯行發生於九十五年九月四日，
自有上開規定之適用。經換算之後，其最高法定刑之罰金數額僅
為新臺幣三萬元。乃原判決未察，竟判處罰金新臺幣六萬元，顯
已逾越該罪之法定最高刑度，又查無被告具其他法定加重其刑之
事由，自有判決不適用法則之違背法令。案經確定，且於被告不
利。爰依刑事訴訟法第四百四十一條、第四百四十三條提起非常
上訴，以資糾正。」等語。
本院按判決不適用法則或適用不當者，為違背法令，刑事訴訟法
第三百七十八條定有明文。本件依原判決所確認之事實，被告甲
○○係於九十五年九月四日犯刑法第二百六十六條第一項前段之
在公眾得出入之場所賭博財物罪，而判處罰金新臺幣陸萬元，如
易服勞役，以新臺幣壹仟元折算壹日。惟按刑法第二百六十六條
第一項前段規定：「在公共場所或公眾得出入之場所賭博財物者
，處一千元以下罰金」。又依刑法施行法第一條之一規定：「中
華民國九十四年一月七日刑法修正施行後，刑法分則編所定罰金
之貨幣單位為新臺幣。九十四年一月七日刑法修正時，刑法分則
編未修正之條文定有罰金者，自九十四年一月七日刑法修正施行
後，就其所定數額提高為三十倍。但七十二年六月二十六日至九
十四年一月七日新增或修正之條文，就其所定數額提高為三倍」
。是被告行為時，刑法第二百六十六條第一項前段之在公眾得出
入之場所賭博財物罪，其法定本刑應為「新臺幣三萬元以下罰金
」。乃原判決竟科處「新臺幣陸萬元」，已逾越罰金刑之最高刑
度，顯有判決不適用法則之違背法令；案經確定，且於被告不利
，非常上訴意旨執以指摘，洵有理由，應由本院將原判決關於被
告刑之諭知部分撤銷，另行判決如主文第二項所示，以資糾正。
至原判決其他部分，非常上訴意旨並未指摘，非本院所得審究，
附為明。
據上論結，應依刑事訴訟法第四百四十七條第一項第一款，刑法
第二百六十六條第一項前段、第四十二條第三項，判決如主文。
中　　華　　民　　國　九十六　年　　十　　月　 十二 　日
                      最高法院刑事第十一庭
                          審判長法官  林　永　茂
                                法官  蘇　振　堂
                                法官  蕭　仰　歸
                                法官  何　菁　莪
                                法官  郭　毓　洲
      本件正本證明與原本無異
                                      書  記  官
中　　華　　民　　國　九十六　年　　十　　月　 十八 　日
                                                      Ｅ
附錄：論罪科刑法條
刑法第二百六十六條第一項
在公共場所或公眾得出入之場所賭博財物者，處一千元以下罰金
。但以供人暫時娛樂之物為賭者，不在此限。
